最高法院民事裁定                              八十六年度台上字第三五三二號
    上  訴  人  乙○○
    訴訟代理人  胡盈州律師
                史慧玲律師
    被 上訴 人  甲○○
右當事人間請求更名登記事件，上訴人對於中華民國八十六年三月二十四日台灣高等
法院第二審判決（八十五年度家上字第一六七號），提起上訴，本院裁定如左：
    主  文
上訴駁回。
第三審訴訟費用由上訴人負擔。
    理  由
按對於第二審判決上訴，非以其違背法令為理由，不得為之。民事訴訟法第四百六十
七條定有明文。依同法第四百六十八條規定，判決不適用法規或適用不當者，為違背
法令。而判決有同法第四百六十九條所列各款情形之一者，為當然違背法令。是當事
人提起上訴，如依民事訴訟法第四百六十八條規定，以第二審判決有不適用法規或適
用法規不當為理由時，其上訴狀或理由書應有具體之指摘，並揭示該法規之條項或其
內容。若係成文法以外之法則，應揭示該法則之旨趣。倘為司法院解釋、或本院之判
例，則應揭示該判解之字號或其內容。如以民事訴訟法第四百六十九條所列各款情形
為理由時，其上訴狀或理由書，應揭示合於該條款之事實。上訴狀或理由書如未依此
項方法表明，或其所表明者，顯與上開法條規定之情形不相合時，即難認為已對第二
審判決之違背法令有具體之指摘，其上訴自難認為合法。本件上訴人對第二審判決提
起上訴，雖以該判決違背法令為由，惟核其上訴理由狀所載內容，係就原審取捨證據
、認定事實之職權行使，指摘其為不當，並就原審所為論斷，泛言未論斷或其論斷矛
盾，而未具體表明合於不適用法規、適用法規不當或民事訴訟法第四百六十九條所列
各款之情形，難認對該判決之如何違背法令已有具體之指摘，依首揭說明，應認其上
訴為不合法。末查夫妻於婚姻關係存續中所買受之不動產，如不能證明為妻之特有或
原有財產，依修正前民法第一千零十六條及第一千零十七條第二項之規定，即屬聯合
財產，所有權應屬於夫。從而，如妻主張該不動產為其特有或原有財產，應就此事實
負舉證責任，倘妻不能先舉證證明，縱夫就買受不動產之事實，不能舉證或所舉證據
尚有疵累，仍不能為有利於妻所主張事實之認定。原審以上訴人所提證據尚無法證明
系爭房地係其特有或原有財產，因認系爭房地應屬被上訴人所有，經核於法並無違背
，附此明。
據上論結，本件上訴為不合法。依民事訴訟法第四百八十一條、第四百四十四條第一
項、第九十五條、第七十八條，裁定如主文。
中      華      民      國    八十六    年     十一     月    二十七    日
                              最高法院民事第四庭
                                  審判長法官  林  奇  福
                                        法官  許  朝  雄
                                        法官  陳  國  禎
                                        法官  李  彥  文
                                        法官  陳  重  瑜
      右正本證明與原本無異
                                              書  記  官
中      華      民      國    八十六    年     十二     月      九      日
                                                                      Ｚ
